最高法院刑事判決　　　　　　　　　　111年度台上字第1818號
上　訴　人　臺灣高等檢察署檢察官白忠志
被　　　告　洪珮瑄




　　　　　　張何麗玉



共　　　同
選任辯護人　吳啟瑞律師
上列上訴人因被告等業務過失致人於死案件，不服臺灣高等法院
中華民國110 年12月9 日第二審判決（110 年度上訴字第2867號
，起訴案號：臺灣臺北地方檢察署106 年度偵字第22011 、2294
4 號），提起上訴，本院判決如下：
    主  文
上訴駁回。
    理  由
一、按刑事妥速審判法（下稱速審法）第9 條第1 項規定，除同
    法第8 條情形外，第二審法院維持第一審所為無罪判決，提
    起上訴之理由，以該判決所適用之法令牴觸憲法、違背司法
    院解釋或違背判例者為限。同條第2 項並明定刑事訴訟法第
    377 條至第379 條、第393 條第1 款規定，於前項案件之審
    理，不適用之。係專就該法第8 條情形以外之第二審法院維
    持第一審諭知被告無罪判決之案件，對於檢察官或自訴人提
    起第三審上訴所設上訴理由之嚴格限制，且此所謂判決違背
    司法院解釋或判例，不包括違背刑事訴訟法第377 條至第37
    9 條及第393 條第1 款有關之司法院解釋、判例在內。是檢
    察官或自訴人對於上開案件提起第三審上訴，自應在上訴理
    由內具體敘明原判決究竟如何具備速審法第9 條第1 項各款
    所列事項，係屬法定要件。如果上訴理由書狀並未依據卷內
    資料，具體指摘原判決如何具備速審法第9 條第1 項各款所
    定事由，即與法律規定得為第三審上訴之理由，不相適合，
    應認其上訴為違背法律上之程式，予以駁回。其次，前述規
    定所稱之「判例」，依民國108 年1 月4 日修正、同年7 月
    4 日施行之法院組織法第57條之1 第2 項規定，若非屬應停
    止適用者，其效力與未經選編為判例之最高法院裁判相同，
    非謂原依法選編之判例所示法律見解，因而失效，故依速審
    法第9 條第1 項第3 款規定提起第三審上訴者，應解釋為以
    「判決違背原法定判例之法律見解」為理由上訴。
二、又修正後法院組織法，為確保法律適用一致及促進法律續造
    之作用，避免就相同事實之法律見解歧異，影響裁判之安定
    性及可預測性，於該法第51條之1 明定於本院建置大法庭裁
    判法律爭議，並刪除原第57條規定之判例選編及變更制度。
    而速審法第9 條第1 項第3 款以「判決違背判例」（下稱系
    爭規定）為特殊上訴理由之規定，並未因應修正，以致於原
    審法院就相同事實所為法律見解，違背「依徵詢或大法庭裁
    定見解所為之判決先例」時，產生能否適用系爭規定而得例
    外上訴第三審之爭議，形成「嗣後法律漏洞」。惟系爭規定
    之立法理由，既謂本院所為判例係就具體個案之判決中因有
    關法令之重要事項有統一見解之必要而作成，故判決違背判
    例者，自屬本院得以審查之事項等旨。則其規範目的自係認
    原審法院就相同事實所為法律見解，違背本院依法定程序所
    作成一致或統一之法律見解時，例外得為「不對稱上訴」此
    一嚴格法律審之上訴理由，俾確保法律適用之一致性。因此
    ，基於合憲性解釋之要求，在合乎系爭規定之上開規範目的
    範圍內，依目的性擴張之實質解釋方法，應認第二審法院維
    持第一審所為無罪判決，違背本院徵詢庭或提案庭依法院組
    織法所定大法庭相關程序徵詢一致或大法庭裁定之見解所為
    之判決，屬於系爭規定所指之判決違背判例。惟若主張者係
    違背刑事訴訟法第377 條至第379 條及第393 條第1 款有關
    之法律見解，仍非速審法第9 條第1 項第3 款之範疇。
三、本件檢察官起訴被告甲○○、乙○○○涉犯修正前刑法第27
    6 條第2 項之業務過失致人於死罪嫌，經原審審理結果，則
    以不能證明被告2 人犯罪，因而維持第一審所為諭知其等無
    罪之判決，駁回檢察官在第二審之上訴，已依調查所得，載
    敘其何以無從形成被告2 人有罪心證之理由。茲檢察官提起
    第三審上訴，依其上訴理由之記載：
  ㈠其所為指摘原判決就證據之認定有違論理法則、經驗法則，
    而違反本院53年台上字第2067號、45年台上字第1172號（上
    訴書誤繕為40年台上字第1172號）判決先例，惟該2 則判決
    先例係就刑事訴訟法第155 條第1 項證據證明力之判斷及取
    捨原則所為之闡述，係有關證據範圍及法院採證、認事職權
    行使應遵循之證據法則，屬刑事訴訟法第378 條所定判決不
    適用法則或適用不當相關之裁判，依速審法第9 條第2 項之
    除外規定，即與同條第1 項第3 款所稱「判決違背判例」不
    該當。
  ㈡上訴意旨另以原判決就過失行為因果關係之認定，違反本院
    76年台上字第192 號判決先例，然該判決先例所指「刑法上
    之過失，其過失行為與結果間，在客觀上有相當因果關係始
    得成立。所謂相當因果關係，係指依經驗法則，綜合行為當
    時所存在之一切事實，為客觀之事後審查，認為在一般情形
    下，有此環境、有此行為之同一條件，均可發生同一之結果
    者，則該條件即為發生結果之相當條件，行為與結果即有相
    當之因果關係。反之，若在一般情形下，有此同一條件存在
    ，而依客觀之審查，認為不必皆發生此結果者，則該條件與
    結果不相當，不過為偶然之事實而已，其行為與結果間即無
    相當因果關係。」係闡述相當因果關係之意義，乃係就法條
    文義闡釋所應遵循之法則，屬刑事訴訟法第378 條判決不適
    用法則或適用不當之闡明，同非前揭「判決違背判例」之範
    圍。
  ㈢至上訴意旨雖援引憲法第156 條規定及具內國法效力之兒童
    權利公約前言、第3 條規定，謂依兒童及少年福利與權益保
    障法第51條規定意旨、居家式托育服務提供者登記及管理辦
    法第7 條規定及主管機關臺北市政府社會局函文，保母必須
    隨時在側抑或在眼光得以看見範圍內，照顧未滿6 個月以下
    嬰兒，然被告2 人於餵奶後，即將出生未滿6 月之被害人獨
    置於房間床上，甲○○尚且離開照護處所外出購物，此等嚴
    重疏失已將兒童生命及生存權利置於不顧，指摘原判決對於
    被告2 人行為違反兒童權利公約要求置之不理，其理由顯然
    違反兒童權利公約及憲法規範之意旨，惟未依據卷內訴訟資
    料具體指摘原判決所適用法令究有何牴觸憲法或不適用兒童
    權利公約，有何違背刑事訴訟法第377條至第379條及第 393
    條第1 款以外之其他判決先例情形，僅泛言指摘原判決不適
    用法則，仍屬刑事訴訟法第378 條規定之情形，要難謂為上
    訴第三審之適法理由。
四、依上所述，檢察官上訴意旨形式上雖以原判決違背前揭判決
    先例為由提起第三審上訴，但屬速審法第9 條第2 項之除外
    規定，乃係對於原判決已說明事項，及屬原審採證認事職權
    之適法行使，徒憑己見異持評價，重為事實之爭執，與速審
    法第9 條第1 項第3 款「判決違背判例」而得為第三審上訴
    理由之違法情形，不相適合，難認符合上揭法定要件。其上
    訴違背法律上之程式，應予駁回。至於檢察官上訴書所檢附
    告訴人之「刑事請求上訴狀」「刑事上訴理由狀」以為補充
    之上訴理由，因非屬檢察官上訴書狀本身所述之理由，而刑
    事訴訟法復無第三審上訴理由得引用或檢附其他文件代替之
    規定，本院自無從審酌，附予指明。
據上論結，應依刑事訴訟法第395條前段，判決如主文。
中    華    民    國   111    年    5     月    4     日
                  刑事第七庭審判長法  官  段  景  榕  
                                  法  官  沈  揚  仁  
                                  法  官  汪  梅  芬  
                                  法  官  宋  松  璟  
                                  法  官  楊  力  進  
本件正本證明與原本無異
                                  書記官
中    華    民    國   111    年    5     月    9     日